---
title: "Reglas de asociación"
author: "William Fallas"
date: "9/30/2020"
output: html_document
---

```{r setup, include=FALSE}
knitr::opts_chunk$set(echo = TRUE)

# carga de paquetes necesarios
library(arules)
library(arulesViz)
library(tidyverse)
library(plyr)
library(lubridate)
library("readxl")
library(plyr)

```

### Lectura de datos

```{r}
# lectura de los datos
datos<- read.csv('CafeteriaCSV.csv',sep=',',dec='.',stringsAsFactors =FALSE)

#Cuantas filas tiene el dataset
nrow(datos)
 
```

### Validación de valores nulos en Dataframe

```{r}
#Exiten Nulos?
anyNA(datos)

```
No existen valores en  nulo en el dataset


##### Calcular columna de distribución de Tiempo, la nueva columna “tiempo” tiene por objetivo discretizar la columna hora, los valores de esta nueva columna serán: Manana, Medio Dia y Tarde.
```{r}

datos= within(datos, HoraSplit<-data.frame(do.call('rbind', strsplit(as.character(Hora), ':', fixed=TRUE))))

#crear nueva columna de tiempo: Manana, medio dia, tarde
datos$tiempo <- ""
# Ocnvertir la columna Hora a numerico
datos$HoraSplit$X1 = as.numeric(as.character(datos$HoraSplit$X1))
#asignar el valor de acuerdo a la hora
datos$tiempo[datos$HoraSplit$X1 < 11] <- "Manana"
datos$tiempo[datos$HoraSplit$X1 >= 11 & datos$HoraSplit$X1 <= 13] <- "MedioDia" 
datos$tiempo[datos$HoraSplit$X1 >  13] <- "Tarde" 

datos$HoraSplit<-NULL
datos$Id <- NULL
 
```

### Exploración de datos

#### Variable "Tiempo"
```{r}
ggplot(datos, aes(tiempo)) + 
  geom_bar(aes(fill = tiempo))

```

#### Variable "Producto"

```{r}

ProdCount = count(datos, "Producto")

filterProd = ProdCount[ProdCount$freq > 200,]

filterProd %>%
  ggplot(aes(x=Producto, y=freq))+
  geom_col() + 
  coord_flip()
```

### Procesamiento de las reglas de asociación



#### Transformación de las columnas a factor

```{r}

 DF_Transacciones= datos
 # se convierten a factor las variable Producto 
 DF_Transacciones <- DF_Transacciones %>% mutate(Producto=as.factor(Producto))
 DF_Transacciones <- DF_Transacciones %>% mutate(tiempo=as.factor(tiempo))

```


#### Agrupar los datos por Fecha, hora, tiempo y concatenar los productos con el tiempo para hacer el análisis de asociación : Producto – Momento del día


```{r}
# se agrupan las transacciones con igual Fecha y Hora
 Transacciones_final <- ddply(DF_Transacciones,c('Fecha','Hora','tiempo'),
                       function(df1) paste(df1$Producto ,collapse = ','))
 

 
 Transacciones_final$V1 <- paste(Transacciones_final$V1, ",", Transacciones_final$tiempo)
 
 Transacciones_final$Fecha<-NULL
 Transacciones_final$Hora<-NULL
 Transacciones_final$tiempo<-NULL
 
 colnames(Transacciones_final) <- c('items')
 
 write.csv(Transacciones_final,'transaccionesCSV.csv',quote = FALSE)
 
```

#### Lectura de los datos en formato transacción

```{r warning=FALSE}
# se leerá el archivo como transacciones formato basket
 
 transacciones<- read.transactions('transaccionesCSV.csv',sep=',',format = 'basket')

summary(transacciones)
 
```

## Generación de las reglas 

#### Modelo1: se generan las reglas usando el algoritmo a priori, con un soporte del 1% y una confianza de 85%

```{r}
  reglas<- apriori(transacciones,parameter = list(supp=0.001,conf=0.85,maxlen=10))
```


```{r include=FALSE}
  # eliminar reglas que son subconjuntos de otras 
  subconjuntos<- which(colSums(is.subset(reglas,reglas))>1)
  
  reglasFinal<- reglas[-subconjuntos]
   
  # se ordena por soporte y se observan las primeras 10 reglas
  sort(reglasFinal,by='support',decreasing = TRUE)
  
  # se filtran las reglas con confianza superior a 0.285
  mejoresReglas<- reglasFinal[quality(reglasFinal)$confidence>0.85]
  
```

##### Mejores tres  reglas: Apriori
```{r}

  
  inspect(mejoresReglas[1:3])
  
```


##### Visualización de las  reglas: Apriori
```{r fig.align='center'}
   cincoMejoresReglas<- head(mejoresReglas,n=5,by='confidence')
  
   plot(cincoMejoresReglas,method = 'graph',engine = 'htmlwidget')

```

#### Modelo2:  Algoritmo eclat, con parámetros de soporte del 5% y una confianza de 0.75

```{r}
 
  itemsets<- arules::eclat(transacciones,parameter = list(supp = 0.005, maxlen = 10))

  reglas <- ruleInduction(itemsets, transacciones, confidence = .75)
  
  reglasFinal= (sort(reglas,by='support',decreasing = TRUE))

  mejoresReglas<- reglasFinal[quality(reglasFinal)$confidence>0.75]
   
```

##### Mejores tres  reglas: Eclat

```{r}

  
  inspect(mejoresReglas)
  
```



##### Visualización de las  reglas: Eclat
```{r fig.align='center'}
   cincoMejoresReglas<- head(mejoresReglas,n=5,by='confidence')
  
   plot(cincoMejoresReglas,method = 'graph',engine = 'htmlwidget')

```


## Análisis de las reglas

#### Productos que se consumen  a medio día
```{r include=FALSE}

  reglasDetail<- apriori(transacciones,parameter =list(supp=0.001,conf=0.8), 
                           appearance = list(default='lhs',rhs='MedioDia')  )

```

```{r}

  inspect(head(reglasDetail))

```

#### Productos que se consumen en la tarde

```{r include=FALSE}

  reglasDetail<- apriori(transacciones,parameter =list(supp=0.001,conf=0.9), 
                           appearance = list(default='lhs',rhs='Tarde')  )

```

```{r}

  inspect(head(reglasDetail))

```

#### Productos que se consumen en la mañana
```{r include=FALSE}

  reglasDetail<- apriori(transacciones,parameter =list(supp=0.001,conf=0.7), 
                           appearance = list(default='lhs',rhs='Manana')  )

```

```{r}

  inspect(head(reglasDetail))

```



#### Productos asociados al consumo de cafe
```{r include=FALSE}

  reglasDetail<- apriori(transacciones,parameter =list(supp=0.001,conf=0.8), 
                           appearance = list(default='lhs',rhs='Cafe negro')  )
```

```{r }

  inspect(head(reglasDetail))
```

#### Ejemplo: Determinar que consumió el cliente cuando compro una Carlota de fresas
```{r include=FALSE}
  reglasDetail<- apriori(transacciones,parameter =list(supp=0.001,conf=0.8), 
                           appearance = list(lhs='Carlota de fresas',default='rhs')  )
  

```

```{r}

  inspect(head(reglasDetail))

```


## Conclusiones

- Ambos algoritmos detectan una fuerte asociación de consumo de papas bravas y suspiro limeño en la tarde, ambos con un confidence muy cercano a 100%

- Eclat y apriori descubren una agrupación de   Sándwich cubano y  tártara de almendras con medio día. 